臺灣板橋地方法院刑事判決　　　　　　　　　　　　九十二年度訴字第二五三四號
　　公　訴　人　臺灣板橋地方法院檢察署檢察官
　　被　　　告　甲○○
　　指定辯護人　本院公設辯護人　丁○○
右列被告因強盜等案件，經檢察官提起公訴（九十二年度偵字第二０四九七號），本
院判決如左：
    主  文
甲○○竊盜，處有期徒刑肆月；又連續意圖為自己不法之所有，攜帶兇器，於夜間侵
入住宅，搶奪他人之動產，處有期徒刑貳年。應執行有期徒刑貳年貳月。
    事  實
一、甲○○意圖為自己不法之所有，於民國九十二年十一月三日二十二時許，在台北
    市○○街、寶興街口，因見乙○○所有之ＡＡＦ─０一六號重型機車鑰匙未取下
    ，乃臨時起意趁機將上開機車騎走而予以竊取，並於得手後作為其代步之用。
二、甲○○復意圖為自己不法之所有，另行基於搶奪他人財物之概括犯意，攜帶其所
    有客觀上足以對人之生命、身體、安全構成危險，可為兇器之水果刀一把，在臺
    北市○○○路光復橋下、臺北縣板橋市等處尋找做案目標。嗣先於九十二年十一
    月一日二十二時許，在臺北市○○○路○段光復橋下，因見己○○獨自一人行走
    ，認有機可乘，乃尾隨其後，嗣再繞到己○○面前，並乘其不備之際，轉身出手
    搶奪己○○所有之手提包（內有學生證、借書證、悠遊卡、行動電話二支及新臺
    幣一百元等物）一個，己○○見狀遂與甲○○拉扯該手提包，旋因己○○於拉扯
    之際，看見甲○○另一手上持有前開水果刀，因害怕受到傷害而自行鬆手，任由
    甲○○搶得該手提包得手後加速離去。後又於同年十一月九日十九時五十分許，
    在臺北縣板橋市○○路○段四六巷二二弄四號前，同樣見戊○○獨自一人，亦認
    有機可乘，而尾隨於後，並於戊○○進入臺北縣板橋市○○路○段四六巷二二弄
    八號四樓住處一樓大門內之樓梯間時，繞至戊○○面前，要戊○○交出身上所背
    皮包（內有身分證、駕照、健保卡、金融卡、現金新臺幣一百餘元及行動電話一
    支等物），戊○○不從，甲○○即拿出預藏之前開水果刀，在戊○○面前揮舞，
    並動手搶奪戊○○身上所背之皮包，戊○○見狀除一面閃避甲○○手上揮舞之水
    果刀外，一面並與甲○○發生拉扯且試圖往外逃跑，甲○○即乘戊○○轉身欲逃
    離不及防備之際，強行以上開水果刀將戊○○身上所背皮包之背帶割斷，並於得
    手後騎乘上開竊得之重型機車加速逃逸。後因甲○○將另犯準強盜罪（詳後述）
    所搶得之手機賣予莊曜瑞為負責人之永昱通訊行，經警循線查得後，再由戊○○
    假借擬購回被搶之行動電話，與甲○○聯絡，相約於九十二年十一月十日一時二
    十分許，在臺北市○○路○段五九號前，為警當場查獲。
三、案經臺北縣政府警察局海山分局報請臺灣板橋地方法院檢察署檢察官偵查起訴。
    理  由
一、訊據被告甲○○對於右揭時、地因見被害人乙○○所有車號ＡＡＦ—０一六號重
    型機車鑰匙未取下，遂臨時起意予以竊取，並於得手後供為代步使用之事實，坦
    承不諱（見本院卷第四四頁、第一一九頁），核與被害人乙○○於警詢中所指述
    之情節相符，並有臺北縣政府警察局海山分局江翠派出所贓物認領保管單一紙、
    車籍作業系統查詢認可資料一份附於偵查卷（第一七頁、第二０頁）可稽，足徵
    被告此部分之自白，核與事實相符，堪以採信。
二、上開攜帶水果刀一把，伺機找尋作案目標，嗣見被害人己○○、戊○○獨自一人
    ，認有機可乘，遂尾隨其後，乘其不及防備之際，動手搶奪伊等手提包、皮包，
    得手後隨即逃逸之事實，業據被告甲○○於警詢、偵查中及本院準備程序、審理
    期日時坦承不諱，然辯護人另辯稱依被害人所述情節，顯然尚未達至使不能抗拒
    之程度，被告所為應係屬搶奪犯行，公訴人認觸犯強盜罪嫌，尚有違誤等語。經
    查：按強盜罪之成立，需以強暴、脅迫、藥劑、催眠術或他法為手段，至使他人
    不能抗拒，而強取或迫使他人交付其物始得成立，若行為人所使用之手段，尚未
    達於使人不能抗拒之程度者，即無從成立強盜罪；而所謂不能抗拒，指行為人所
    施於被害人之強暴、脅迫，足以抑壓被害人之抗拒，而使被害人身體上或精神上
    處於不能抗拒之狀態。綜觀前揭事實二之經過，就被害人己○○部分，依被害人
    己○○於本院審理時所述：當天星期六晚上，伊一人走在臺北市○○○路○段光
    復橋下，被告走在伊後面尾隨著，後來又繞到伊前面轉過身來，拉伊的手提包，
    被告另外一隻手有拿一個東西，伊沒有看得很清楚，應該是刀子，伊跟被告僵持
    一、二秒，因為怕被傷害，所以伊就放手，伊不敢與被告正面反抗，本來想拉著
    手提包就跑走，但是後來沒有，因為怕受到傷害，所以就放手，手提包就被被告
    搶走，前後時間很短，約十秒鐘左右等語，可見被害人己○○於被告動手搶奪之
    際，仍有奮力與之抵抗，並未達於不能抗拒之程度，且之後係因看見被告另一手
    有拿東西，擔心自己受到傷害，才自行放手任由被告搶走財物，亦非因抗拒遭受
    壓抑達喪失意思自由程度，而使被告取走手提包，顯與強盜罪之要件不符。至被
    害人戊○○部分，依被害人戊○○於本院審理時所稱：當時伊正準備回家上樓，
    大門沒關，被告就跟在伊的後面進入樓梯間，然後被告繞到伊前面，雙手拉住伊
    的外套，並叫伊把皮包拿出來，伊不從，被告就拿出類似水果刀的刀子來，對伊
    揮舞，伊害怕被傷害，但為了要保護伊的財物，伊就跟被告拉扯，然後被告就拿
    刀子強行將伊的皮包帶子割斷，騎機車逃走，伊所謂的拉扯是因為伊想要出去，
    被告不讓伊出去，且動手搶伊的皮包，伊不讓被告搶，後來被告亮出刀子，伊就
    不太敢再做什麼反抗，因被告刀子一直揮舞，所以伊只好一直閃避，並想要向外
    逃跑，被告就在伊與之拉扯想要向外逃跑之際，以刀子割斷皮包的帶子，之後伊
    有向被告拜託不要搶走伊的皮包，但被告還是搶走，伊就從後面一直追，直到被
    告騎上機車，伊才沒有追，從被告亮出刀子到割斷帶子前後時間約十秒左右等語
    ，可見被害人戊○○雖因被告拿出刀子，而不太敢再與被告反抗，惟被告顯係乘
    被害人戊○○欲逃離轉身而不及防備之際，在拉扯中強行以所攜帶的刀子將皮包
    帶子割斷，且前後時間大約十秒而已。是被害人戊○○顯然自始至終均有抵抗，
    與被告互相拉扯，僅程度有所不同，被害人戊○○之抗拒顯然並未因遭受壓抑而
    達喪失意思自由之程度，此由被害人戊○○證稱伊事後仍努力追趕被告，直到被
    告騎上機車，伊才沒有追一節亦可知。故被告雖有攜帶類似水果刀的刀子脅迫被
    害人戊○○交出財物，然既尚未達至使被害人戊○○不能抗拒之程度，亦與強盜
    罪之構成要件有所未合。綜上，本院認被告就事實二部分所為，均應無「至使人
    不能抗拒」情形，被告此部分所為與強盜罪之構成要件尚屬有間，難以該罪相繩
    ，而應論以搶奪罪。而該部分行為，復據被告於警詢、偵審中自白不諱，核與被
    害人己○○、戊○○、證人莊曜瑞所述相符，並有被害人戊○○所出具臺北縣政
    府警察局海山分局江翠派出所贓物認領保管單（見偵查卷第一八頁）、被害人己○○所出具臺北縣政府警察局刑警隊贓物認領保管單（見偵查卷第三五頁）各一
    份在卷可按，自足證被告該部分之自白，確與事實相符。綜上(一)、(二)事證，被告
    所為竊盜、搶奪犯行，均已明確，應依法論科。
三、按被告所有水果刀一把係金屬製品，質硬而型尖，客觀上足以危害他人生命、身
    體之安全，自屬兇器。又刑法第三百二十一條第一項第一款之夜間侵入住宅竊盜
    罪，其所謂「住宅」，乃指人類日常居住之場所而言，公寓亦屬之。至公寓樓下
    之「樓梯間」，雖僅供各住戶出入通行，然就公寓之整體而言，該樓梯間為該公
    寓之一部分，而與該公寓有密切不可分之關係，故於夜間侵入公寓樓下之樓梯間
    竊盜，難謂無同時妨害居住安全之情形，自應成立刑法第三百二十一條第一項第
    一款於夜間侵入住宅竊盜罪，亦有最高法院七十六年度台上字第二九七二號判例
    意旨可資參照。是核被告所為，事實一部分係犯刑法第三百二十條第一項之竊盜
    罪，事實二部分係犯同法第三百二十六條第一項、第三百二十一條第一項第一款
    、第三款之攜帶兇器夜間侵入住宅搶奪罪。公訴人雖認被告所犯事實二部分，係
    犯刑法第三百三十條第一項之加重強盜罪嫌，然依諸上述理由，被告該部分行為
    ，係犯攜帶兇器夜間侵入住宅搶奪罪，惟因社會基本事實同一，爰依法變更起訴
    法條。被告二次加重搶奪行為，時間緊接，手法相同，所犯為基本構成要件相同
    之罪名，顯係基於概括犯意反覆為之，為連續犯，應依刑法第五十六條規定，以
    一情節較重之攜帶兇器夜間侵入住宅搶奪行為論以一罪，並加重其刑；公訴人雖
    未於起訴書犯罪事實記載關於被害人己○○部分之搶奪行為，惟此部分與經起訴
    論罪科刑之部分既有連續犯之裁判上一罪關係，為起訴之效力所及，且此部分亦
    經公訴人當庭追加在卷，本院自應併予審理。又被告並非係基於實施搶奪目的而
    竊取右揭機車一節，業據被告於審理中供明在卷，則所犯竊盜罪、連續攜帶兇器
    夜間侵入住宅搶奪罪之間，顯然犯意各別，並無目的方法之牽連犯關係，應予分
    論併罰，公訴人認前開二罪間，有方法結果之牽連關係，為牽連犯，應從一重罪
    處斷，尚有未洽。爰審酌被告持水果刀行搶夜歸獨行女子，嚴重危害社會治安，
    犯罪情節非輕，惟所得財物不多，且犯後已坦承犯行，態度尚稱良好，兼衡被告
    之生活狀況、品行、智識程度、犯罪動機、目的、手段等一切情狀，各量處如主
    文所示之刑，並定其應執行之刑，以資懲儆。又供搶奪所用之水果刀一把，雖係
    被告所有，然並未扣案，因非應沒收之物，為免將來執行困難，乃不為沒收之諭
    知。
四、又被告另犯以上開相同方法，尾隨其後，乘其不備之際，動手搶奪被害人丙○○
    所有財物，並於得手後，於被害人丙○○自後追趕時，為防護贓物、脫免逮捕，
    而突然停步，回頭舉著刀子向被害人丙○○脅迫稱如果再繼續追，就試試看等語
    之行為，業經被害人丙○○於警詢、偵查中及本院審理時指述綦詳，核與證人莊
    曜瑞、潘勸中於警詢時證述之內容相符，並有被害人丙○○所出具臺北縣政府刑
    警隊贓物認領保管單一紙附於本院卷（第七一頁）可參，核被告此部分所為，應
    係犯刑法第三百二十九條之準強盜罪，與本件經起訴論罪科刑部分尚難認有連續
    犯之裁判上一罪關係，非為起訴之效力所及，本院自不得一併予以審酌，應由檢
    察官另為適法處理，附此敘明。
據上論斷，應依刑事訴訟法第二百九十九條第一項前段、第三百條，刑法第五十六條
、第三百二十條第一項、第三百二十六條第一項、第三百二十一條第一項第一款、第
三款、第五十一條第五款、罰金罰鍰提高標準條例第一條前段，判決如主文。
本案經檢察官陳銘祥到庭執行職務。
中      華      民      國    九十三    年      三      月      五      日
                              臺灣板橋地方法院刑事第二庭
                                      審判長法  官  高  奕  驤
                                            法  官  曾  正  耀
                                            法  官  黃  若  美
右正本證明與原本無異。
如不服本判決，應於判決送達後十日內向本院提出上訴狀 (應附繕本) ，上訴於
臺灣高等法院。
                                            書記官  曹  秋  冬
中      華      民      國    九十三    年      三      月      五      日
附錄本案論罪科刑法條全文：
中華民國刑法第三百二十條
意圖為自己或第三人不法之所有，而竊取他人之動產者，為竊盜罪，處五年以下有期
徒刑、拘役或五百元以下罰金。
意圖為自己或第三人不法之利益，而竊佔他人之不動產者，依前項之規定處斷。
前二項之未遂犯罰之。
中華民國刑法第三百二十六條
犯前條第一項之罪，而有第三百二十一條第一項各款情形之一者，處一年以上七年以
下有期徒刑。前項之未遂犯罰之。
中華民國刑法第三百二十一條
犯竊盜罪而有左列情形之一者，處六月以上、五年以下有期徒刑：
一  於夜間侵入住宅或有人居住之建築物、船艦或隱匿其內而犯之者。
二  毀越門扇、牆垣或其他安全設備而犯之者。
三  攜帶兇器而犯之者。
四  結夥三人以上而犯之者。
五  乘火災、水災或其他災害之際而犯之者。
六  在車站或埠頭而犯之者。
前項之未遂犯罰之。
